臺灣臺中地方法院刑事判決　　　　　　　　　　　　　　九十年度自字第八三二號
　　自　訴　人　甲○○○工業股份有限公司
　　代　表　人　陳均鴻
　　自訴代理人　廖繼鋒律師
　　被　　　告　乙○○
右列被告因詐欺案件，經自訴人提起自訴，本院判決如左：
    主  文
乙○○無罪。
    理  由
一、自訴意旨略以：被告乙○○於民國九十年二月二日至自訴人處，自稱其為信興塑
    膠公司（址設彰化縣員林鎮○○街三五巷十八弄二０號）負責人，在大陸設有多
    處工廠，欲向自訴人訂購接著劑共九十八桶，每桶一百八十公斤，並要求需運至
    大陸廣東省交貨，請自訴人當場確認報價。嗣於同年三月二十一日，被告再向自
    訴人要求訂貨單確認出貨地，並約定付款方式為交貨六十日內，即九十年五月三
    十日付清全部款項，由被告在台直接匯款入自訴人帳戶，自訴人乃於同年三月二
    十八日出貨，翌日結關運至大陸廣東省南海市，貨款總額為新台幣（下同）五十
    九萬九千七百六十元，運費十六萬一千五百四十五元，共計七十六萬一千三百零
    五元。詎被告收貨後卻未依約給付貨款，屢經催討，均避不見面，自訴人派員至
    被告彰化員林住處察看，發現該址大門深鎖，經向經濟部查詢並無「信興塑膠公
    司」之設立登記，至此始知被告係以虛設行號之方法行騙，因認被告涉有刑法第
    三百三十九條第一項之詐欺取財罪嫌云云。
二、按犯罪事實應依證據認定之，無證據不得推定其犯罪事實；又不能證明被告犯罪
    者，應諭知無罪之判決，刑事訴訟法第一百五十四條、第三百零一條第一項分別
    定有明文。次按刑法第三百三十九條第一項詐欺罪之成立，以意圖為自己或第三
    人不法之所有，施用詐術使人陷於錯誤而交付財物為構成要件。所謂以詐術使人
    交付財物，必須該財物之交付，係由於被告施用詐術而陷於錯誤所致，若行為人
    未施用何詐術，交付財物者亦非因陷於錯誤而交付，即不構成詐欺罪。自訴人認
    被告涉有詐欺犯行，無非以被告自稱其為信興塑膠公司負責人，並於前揭時地向
    自訴人購貨未依約付款，經查證結果並無「信興塑膠公司」之設立登記等情，為
    其主要之論據。訊之被告固承認於前揭時地以信興塑膠公司名義向自訴人購買五
    十九萬九千七百六十元接著劑之事實，惟堅決否認有詐欺取財之犯行，辯稱：運
    費部分應該是只有二萬餘元，另關稅、增值稅的部分應該是自訴人方面要負擔的
    ，貨物送到伊大陸工廠後，因為沒有貨物來源證明，所以被大陸海關查封了，自
    訴人應該要提供海關完稅證明，並交付增值稅發票，伊才能證明貨物的來源，並
    再出口，只要自訴人交付海關完稅證明及增值稅發票，伊立即付款等語。經查：
  (一)被告雖未於臺灣正式成立「信興塑膠公司」，惟其於香港確設有「信興塑膠製品
    公司」，並在大陸設有工廠，且被告均以「信興塑膠公司」名義向臺灣其他廠商
    購貨等情，業據被告提出香港稅務局商業登記署催繳商業登記費函、名片、廠商
    往來傳真信函等附卷為證，是尚難認被告係以虛設信興塑膠公司方式行騙。又被
    告既係長年在大陸經商，則自訴人派人至被告住處查訪未遇，乃屬當然，尚難據
    此即認被告係避不見面。
  (二)觀夫自訴人所提出由被告簽名確認之九十年三月二十一日訂貨單顯示，雙方僅約
    定付款條件為交貨月結六十天內，送貨地點為大陸廣東省南海市，至於關稅、報
    關費、運費、發票等事項，則未見書面約定。自訴人雖指稱：雙方曾口頭約定運
    費、關稅、增值稅等均由被告負擔，且有關大陸地區之增值稅發票亦係由被告自
    行處理云云，惟此為被告所否認，並以前開情詞置辯，顯見雙方就本件買賣契約
    之交易條件認知不同。按在一般正常交易情形下，賣方應開具發票（大陸稱為增
    值稅發票）交付買方，故被告要求自訴人給付發票，並非蓄意刁難，自訴人雖陳
    稱雙方曾口頭約定由被告自行處理云云，然並未能舉證以實其說，自無法為有利
    於自訴人之認定。參以自訴人自承迄未將海關完稅證明交付被告，則被告以自訴
    人應給付海關完稅證明及發票作為付款之條件，尚非無因。
  (三)自訴人雖另指稱：自訴人曾於九十年五月二十一日及同年六月二十六日，兩度以
    傳真函催告被告給付貨款，被告回函僅表示接著劑氣味太重，引起附近居民抱怨
    ，要求延展一個月付款，從未提及自訴人應交付增值稅發票等云云。惟查，縱自
    訴人此部分指訴屬實，至多亦僅能證明被告似有於事後以不同理由惡意遲延付款
    之嫌，尚不得遽認被告係自始蓄意詐欺。
  (四)末查，民事債務當事人間，若有未依債務本旨履行給付之情形，依一般社會經驗
    而言，原因非一；或因不可歸責之事由致無法給付，或因合法得對抗他造主張抗
    辯而拒絕給付，甚至於債之關係成立後，始行惡意遲延給付，皆有可能，非必出
    於自始無意給付之詐欺犯罪一端。又刑事被告依法不負自證無罪之義務，故在別
    無積極證據之情形下，自難違反刑事訴訟法第一百五十四條之規定，單純以被告
    債務不履行之狀態，推定被告自始即有不法所有之意圖而施用詐術。綜上以觀，
    本件僅屬民事糾葛，自應循民事訴訟程序解決，難謂被告有何詐欺犯行，自難僅
    憑自訴人片面之指訴而入被告於罪。此外復查無其他確切證據，足認被告有何詐
    欺犯行，不能證明被告犯罪，自應為無罪之諭知。
據上論斷，應依刑事訴訟法第第三百四十三條、第三百零一條第一項，判決如主文。
中      華      民      國      九十一      年      六      月  二十五  日
                                    臺灣臺中地方法院刑事第一庭
                                        法  官  陳  文  燦
右正本證明與原本無異。
如不服本判決，應於送達後十日內向本院提出上訴狀（須附繕本），上訴於台灣高等
法院台中分院。
                                        書記官
中      華      民      國      九十一      年      六      月二十五  日
